【裁判字號】    98,訴,1355
【裁判日期】    980731
【裁判案由】    清償債務
【裁判全文】
臺灣板橋地方法院民事判決              98年度訴字第1355號
原      告  乙○○
被      告  甲○○
訴訟代理人  莊鵬飛律師
上列當事人間請求清償債務事件，經本院於民國98年7 月16日言
詞辯論終結，判決如下：
    主  文
被告應給付原告新台幣捌拾萬元及自民國98年5月22日起至清償
日止按年息百分之五計算之利息。
訴訟費用由被告負擔。
    事實及理由
一、原告主張：兩造於民國98年3月14日簽立房地買賣契約書，
    被告將其所有坐落台北市○○區○○段二小段332 之4 地號
    所有權應有部分萬分之564 及地上建物所有權全部出售予原
    告，價金新台幣（下同）672 萬元。買賣契約書第九條並約
    定「如甲方（原告）背約不買者，甲方已付款項願全部聽由
    乙方（被告）沒收，乙方背約不賣者，除退還甲方已付款項
    外，亦願加壹倍於違約日起三日內交付甲方收訖，各無異議
    ，並將本契約作廢」。被告復於98年3 月20日左右加註「本
    人甲○○如有違約願另付捌拾萬元違約金」，以擔保其履行
    系爭買賣契約。詎料原告已於98年3 月14日付價金40萬元（
    含定金10萬元），被告竟違約不賣，並僅願按原告已付價金
    40萬元加倍賠償80萬元，拒絕依被告所加註之違約賠償條款
    再給付原告80萬元，為此，原告依據違約金之約定，請求被
    告給付80萬元違約金及自支付命令繕本送達翌日起至清償日
    止按年息百分之五計算之利息。
二、被告則以：被告只有收到10萬元定金及30萬元的價金，依照
    買賣契約第九條約定，被告只要賠償原告80萬元即可，被告
    已將80萬元賠償原告，原告無理由再請求被告給付80萬元。
    被告寫另付80萬元之違約金的用意是：被告當時已收了40萬
    元，用以確認加倍返還的數額為80萬元，並非約定被告另要
    付違約金80萬元等語置辯。並聲明：原告之訴駁回。
三、原告主張之事實，業據其提出買賣契約書為證，觀諸兩造於
    98年3 月14日簽立之買賣契約書第九條約定「如甲方（原告
    ）背約不買者，甲方已付款項願全部聽由乙方（被告）沒收
    ，乙方背約不賣者，除退還甲方已付款項外，亦願加壹倍於
    違約日起三日內交付甲方收訖，各無異議，並將本契約作廢
    」，而第九條條文下方，並有被告於98年3 月20日左右加註
    「本人甲○○如有違約願另付捌拾萬元違約金」之字樣，此
    為被告所不爭執。依據第九條條文內容已清楚記載「乙方背
    約不賣者，除退還甲方已付款項外，亦願加壹倍於違約日起
    三日內交付甲方收訖」，之後又加註「願另付捌拾萬元違約
    金」，從文義明顯可知，兩造約定如被告違約時，除被告應
    按已付價金加倍返還原告之外，被告另應給付80萬元作為違
    約金，二者給付數額計算方式不同。被告雖以：被告寫另付
    80萬元之違約金的用意是，被告當時已收了40萬元，用以確
    認加倍返還的數額為80萬元，並非約定被告另付違約金80萬
    元等語置辯，惟依第九條文義，已清楚約定按已付價金加倍
    返還，實無再由雙方以條文進行確認之必要，且加註條文用
    「願另付」之文字，顯然係就前揭第九條之給付以外，另為
    給付，是被告所辯，與契約文義明顯不符，自不可採。
四、綜上，原告請求被告給付80萬元及自98年5 月22日即支付命
    令繕本送達翌日起至清償日止按年息百分之五計算之利息，
    為有理由，應予准許。
五、結論：原告之訴為有理由，依民事訴訟法第78條，判決如主
    文。
中    華    民    國    98    年    7     月    31    日
                  民事第三庭    法  官  陳映如
以上正本係照原本作成
如對本判決上訴，須於判決送達後20日內向本院提出上訴狀
中    華    民    國    98    年    7     月    31    日
                            書記官  李錦輝


司法院資訊處製作；財團法人民間司法改革基金會備份。
